臺灣彰化地方法院刑事判決　　　　　　　　　　　　　　九十三年度訴字第八九號
　　公　訴　人　臺灣彰化地方法院檢察署檢察官
　　被　　　告　甲○○
右列被告因違反毒品危害防制條例案件，茲經檢察官提起公訴（九十二年度毒偵字第
三０八六號），本院認有刑事訴訟法第二百七十三條之一第一項之情形，而改依簡式
審判程序判決如左：
    主  文
甲○○施用第一級毒品，累犯，處有期徒刑壹年，扣案之海洛因壹包（因量微而無法
測得淨重，毛重約零點壹公克），沒收銷燬之；扣案之注射針筒壹支及削尖鏟管壹支
，均沒收之。
    事  實
一、甲○○曾因違反毒品危害防制條例案件，經本院判處有期徒刑一年六月，其不服
    提起上訴，經最高法院駁回其上訴而告確定，入監執行後，於民國（下同）九十
    二年七月十四日假釋出獄付保護管束，迄九十二年八月十日縮短刑期假釋期滿，
    未經撤銷其假釋而視為業已執行完畢。又其前因施用毒品案件，經臺灣臺中地方
    法院以八十七年度訴字第七五三號裁定移送觀察、勒戒後，認有繼續施用毒品之
    傾向，經臺灣臺中地方法院再依職權裁定令入戒治處所施以強制戒治一年，經強
    制戒治滿三月後，其成效經評定合格，復由臺灣臺中地方法院裁定停止戒治並付
    保護管束，迄八十八年六月二十四日期滿，未經撤銷其停止戒治，並由臺灣臺中
    地方法院以八十七年度訴字第七五三號判決免刑確定。又因施用第一、二級毒品
    案件，由本院以八十九年度毒聲字第五五二三號裁定令入戒治處所施以強制戒治
    一年，經強制戒治滿三月後，其成效經評定合格，無繼續戒治必要，經本院以九
    十年度毒聲字第一三八九號裁定停止戒治，所餘戒治期間付保護管束，於九十年
    十一月二十七日保護管束期滿，且未經撤銷停止強制戒治，而所涉刑事案件部分
    ，則經本院判處有期徒刑一年六月，其不服提起上訴，經最高法院駁回其上訴而
    告確定（業已執行完畢）。詎其仍不知悔改，於五年內，復基於施用第一級毒品
    海洛因之犯意，於九十二年十一月二十八日上午七時許，在其位於彰化縣彰化市
    ○○路○段九十五巷二十號四樓住處，以將第一級毒品海洛因摻水置放於注射針
    筒中，注射於手臂之方式，施用第一級毒品海洛因一次。嗣於九十二年十二月九
    日七時四十分許，在彰化縣福興鄉橋頭村公墓內，經警盤查攔檢，當場扣得第一
    級毒品海洛因一包（毛重約０‧一公克）、注射針筒一支及削尖鏟管一支等物，
    始查悉上情。
二、案經彰化縣警察局鹿港分局報請臺灣彰化地方法院檢察署檢察官偵查起訴，本院
    認有刑事訴訟法第二百七十三條之一第一項之情形，而改依簡式審判程序審理。
    理  由
一、按除被告所犯為死刑、無期徒刑、最輕本刑為三年以上有期徒刑之罪或高等法院
    管轄第一審案件者外，於刑事訴訟法第二百七十三條第一項程序進行中，被告先
    就被訴事實為有罪之陳述時，審判長得告知被告簡式審判程序之旨，並聽取當事
    人、代理人、辯護人及輔佐人之意見後，裁定進行簡式審判程序；除簡式審判程
    序及簡易程序案件外，第一審應行合議審判，刑事訴訟法第二百七十三條之一第
    一項、第二百八十四條之一分別定有明文。本件被告甲○○所涉係死刑、無期徒
    刑、最輕本刑為三年以上有期徒刑之罪或高等法院管轄第一審案件以外之罪，並
    於本院行準備程序時就被訴事實為有罪之陳述，本院合議庭依前揭規定，經評議
    結果，裁定改由受命法官獨任行簡式審判程序，先予敘明。
二、右揭事實，業據被告甲○○於本院行準備程序與審理時均坦承不諱，且其於九十
    二年十二月九日為警採取之尿液，經送驗結果確呈嗎啡陽性反應，此有彰化縣衛
    生局九十二年十二月十五日煙檢字第九二二四四０號煙毒尿液檢驗成績書一紙附
    卷可稽，又扣案之白色結晶顆粒一包，經送鑑驗確係海洛因成分，此亦有法務部
    調查局九十三年一月八日調科壹字第一四０００九七三二號鑑定通知書一紙在卷
    可按，此外，復有扣案之注射針筒一支及削尖鏟管一支可資佐證，故被告之自白
    核與事實相符，堪以採信。再查被告前因施用毒品案件，經臺灣臺中地方法院以
    八十七年度訴字第七五三號裁定移送觀察、勒戒後，認有繼續施用毒品之傾向，
    經臺灣臺中地方法院再依職權裁定令入戒治處所施以強制戒治一年，經強制戒治
    滿三月後，其成效經評定合格，復由臺灣臺中地方法院裁定停止戒治並付保護管
    束，迄八十八年六月二十四日期滿，未經撤銷其停止戒治，並由臺灣臺中地方法
    院以八十七年度訴字第七五三號判決免刑確定。又因施用第一、二級毒品案件，
    由本院以八十九年度毒聲字第五五二三號裁定令入戒治處所施以強制戒治一年，
    經強制戒治滿三月後，其成效經評定合格，無繼續戒治必要，經本院以九十年度
    毒聲字第一三八九號裁定停止戒治，所餘戒治期間付保護管束，於九十年十一月
    二十七日保護管束期滿，且未經撤銷停止強制戒治，而所涉刑事案件部分，則經
    本院判處有期徒刑一年六月，其不服提起上訴，經最高法院駁回其上訴而告確定
    （業已執行完畢）等情，有該不起訴處分書、判決書、臺灣高等法院被告全國前
    案紀錄表及臺灣彰化地方法院檢察署刑案資料查註紀錄表在卷足憑。被告顯係於
    受強制戒治執行完畢釋放後，五年內再犯毒品危害防制條例第十條第一項之罪，
    從而，本件犯罪事證明確，被告前開犯行洵堪認定。
三、按毒品危害防制條例於九十二年六月六日經立法院修正通過後，已於同年七月九
    日經總統公布，並自公布後六個月即九十三年一月九日開始施行（參同條例第三
    十六條）。而依修正後該條例第三十五條第一項第三款之規定，對於九十三年一
    月九日修正施行前繫屬、而於修正施行後審理中之施用毒品案件，應由法院依修
    正後之規定處理之，且修正前之刑罰規定並無較有利於被告之情形，亦無援引同
    條第二項從輕原則之餘地。此乃針對本次毒品危害防制條例修正施行前後法律施
    用之特別規定，自應優先於刑法第二條第一項有關新舊法比較之一般規定而予適
    用。查本件被告前因施用毒品案件，經觀察勒戒、強制戒治後，由臺灣臺中地方
    法院判處免刑確定，復因施用第一、二級毒品海洛因及安非他命，經本院裁定移
    送強制戒治執行期滿後，五年內再犯施用第一級毒品罪，是核其所為，係犯修正
    施行後毒品危害防制條例第十條第一項之施用第一級毒品罪。被告為施用毒品持
    有第一級毒品，其持有之低度行為應為施用之高度行為所吸收，不另論罪。再查
    被告曾因違反毒品危害防制條例案件，經本院判處有期徒刑一年六月，其不服提
    起上訴，經最高法院駁回其上訴而告確定，入監執行後，於九十二年七月十四日
    假釋出獄付保護管束，迄九十二年八月十日縮短刑期假釋期滿，未經撤銷其假釋
    而視為業已執行完畢等情，有臺灣彰化地方法院檢察署刑案資料查註紀錄表及臺
    灣高等法院被告全國前案紀錄表各一份附卷可稽，被告於有期徒刑之執行完畢後
    ，五年內再犯有期徒刑以上之罪，為累犯，應依刑法第四十七條之規定，加重其
    刑。爰審酌被告前曾有施用毒品罪行，經送觀察勒戒、強制戒治後，猶不知悔改
    ，再施用毒品不輟，不僅戕害自身健康，更辜負國家將之視為病人，並施以長時
    間之戒治處遇之苦心，惟其對他人權益之侵害仍屬有限，於本院審理中已坦承其
    犯行，及其犯罪目的、手段等一切情狀，量處如主文所示之刑。扣案之海洛因一
    包（因量微而無法測得淨重，毛重約０點一公克），係屬第一級毒品，爰依毒品
    危害防制條例第十八條第一項前段規定，沒收銷燬之。另扣案之注射針筒一支及
    削尖鏟管一支，均係被告所有，且已供其施用毒品犯罪所用之物，業據其陳明在
    卷，爰依刑法第三十八條第一項第二款規定，併予宣告沒收。
據上論斷，應依刑事訴訟法第二百七十三條之一第一項、第二百九十九條第一項前段
，修正施行後毒品危害防制條例第三十五條第一項第三款、第十條第一項、第十八條
第一項前段，刑法第十一條前段、第四十七條、第三十八條第一項第二款，判決如主
文。
本案經檢察官乙○○到庭執行職務。
中      華      民      國    九十三    年      四      月      七      日
                              臺灣彰化地方法院刑事第一庭
                                    法      官   簡  璽  容
右正本證明與原本無異。
如不服本判決，應於判決送達後十日內向本院提出上訴狀( 須附繕本 )。
                                    法院書記官   王  惠  嬌
中      華      民      國    九十三    年      四      月      八      日
毒品危害防制條例第十條一項
施用第一級毒品者，處六月以上五年以下有期徒刑。
